臺灣臺中地方法院刑事判決　　　　　　　　　　　　九十一年度易字第一九五九號
　　公　訴　人　臺灣臺中地方法院檢察署檢察官
　　被　　　告　丙○○
　　選任辯護人　楊玉珍律師
　　　　　　　　張兆光律師
右列被告因侵入住宅案件，經檢察官提起公訴（九十一年度偵字第三０四號），本院
判決如左：
    主  文
丙○○無罪。
    理  由
一、公訴意旨略以：被告丙○○明知坐落臺中市○○區○○里○○路五六○號九樓之
    九係由告訴人施怡如（原姓名為乙○○）所承租之住處，於民國九十年十二月二
    十四日下午二時許，無故進入乙○○右址住處內四處查看，於同日下午二時二十
    分許，施怡如返回家門口時，見大門半開似有異狀，即在外連續呼喊裏面有無人
    在，後即返回電梯查看是否走錯樓層，再次確認無誤後，即推開大門進入，發現
    被告竟躲於門旁，而立刻報警查獲。因認被告涉有刑法第三百零六條第一項之侵
    入住宅罪嫌。
二、按犯罪事實應依證據認定之，無證據不得推定其犯罪事實；又不能證明被告犯罪
    者，應諭知無罪之判決，刑事訴訟法第一百五十四條、第三百零一條第一項分別
    定有明文。次按事實之認定，應憑證據，所謂證據，須適於為被告犯罪事實之證
    明者，始得採為斷罪資料，如未能發現相當證據，或證據不足以證明，自不能以
    推測或擬制之方法以為裁判基礎；又認定不利於被告之事實，須依積極證據，苟
    積極證據不足為不利於被告事實之認定時，即應為有利於被告之認定，更不必有
    何有利之證據，最高法院五十三年臺上字第二七五０號、三十年上字第八一六號
    、四十年臺上字第八六號分別著有判例可資參照。又按刑法第三百零六條第一項
    所謂無故侵入他人住宅，乃指未得該住宅之支配或管理人之明示或默示認許，且
    無正當進入理由而擅行侵入者而言。最高法院四十六年度台非字第四四號裁判可
    資參照。而有無正當理由，不以法有明文為限，即習慣上、道德上許可而無背於
    公序良俗者，即非無故。
三、公訴意旨認被告涉有右開犯行，無非係以被告業已坦承於右揭時、地未經同意進
    入告訴人施怡如之住宅，復據告訴人施怡如於偵查中指述綦詳，並有現場照片可
    證，參以被告停留該住宅時間亦非短暫，而為論據。訊之被告對於有於右開時、
    地未經徵得告訴人同意即進入告訴人住處一節，固供認不諱，惟堅詞否認有何無
    故侵入住宅之犯行，辯稱：伊與告訴人住隔壁，當日回家打開家門後，發現告訴
    人住處之大門未關，經敲門後又無人回應，由於伊本身係該公寓大廈之前任主委
    ，平日熱心助人，該戶屋主即證人甲○○又要求幫忙照看該戶，告訴人前已三度
    向大廈管理委員會反應家中遭竊，故基於守望相助，才進入查看是否有小偷在裡
    面。伊在告訴人屋內僅待二、三分鐘，因未發覺異狀，正準備離去時，聽到電梯
    聲，誤以為係其妻回來，為免誤會，才先待在該戶內，豈知係告訴人返家，伊整
    個人都傻掉了，就躲在門旁邊牆後，告訴人雖有叫一聲誰在裡面，但伊不敢回答
    ，而後告訴人又敲伊家大門問道是否有人，伊即趕快走出來，但告訴人並不聽伊
    解釋，堅持報警等語。
四、經查：
（一）告訴人指稱於九十年十二月二十四日下午二時二十分許，發現其家門半開，門
      鎖有被敲開之痕跡等語，核與案發後遵照臺灣臺中地方法院檢察署檢察官指示
      到現場採證之員警即證人張富文到庭證稱：「．．．當時我們有看到一進去的
      大門門鎖有被撬開破壞，我們有拍照．．．」等語相符，並有現場大門門鎖照
      片一張在卷可稽。惟查，告訴人住處大門遭人破壞之門鎖經警到場採證後，並
      查無可供比對之相關跡證一節，已經證人張富文證述無訛；而被告於當場被查
      獲時，身上並未攜帶任何工具，告訴人住處亦未遺留任何可供撬開大門門鎖之
      器具等情，又據告訴人陳稱明確。據此，顯乏積極證據證明被告係破壞告訴人
      住處大門門鎖後而進入。另參以告訴人於返家時除發現九樓之九之大門半開外
      ，亦發現被告之住家大門也是開的等情，則被告辯稱伊於回家開門後，發覺告
      訴人之家門未關，才進入查看等語，已非無據。
（二）證人甲○○復到庭結證稱：「（問：有無住在台中市○○區○○路五六○號？
      ）該棟大樓是我蓋的，該地址九樓之九是公司分給我的，都是由公司來處理，
      我原本要販售，我自己沒有使用，我委託仲介將該房子出賣，我並沒有出租或
      是借給他人使用。．．．我本身認識被告，因為我也是大樓委員會的委員，被
      告是主任委員，我不認識施怡如。對於該屋是否遭竊過我並沒有注意，因為一
      直是空房，九二一後我還有進去補修過。補修後我只有偶爾才會去該房子查看
      ，因為我在那邊分配有十二戶房子，陸續都有在賣，因為賣得不敷成本就交給
      公司處理．．．我有委託過被告幫我看一下房子，因為被告住的比較近，我住
      的比較遠，我說幫我看一下有沒有人要購買房子，有的話跟我說一聲，平日就
      幫我注意一下。」「．．．該房子是由富寶村公司將房子賣出，因為我去看時
      公司說該房子已經有人付訂金了，房子已經被鎖起來了，之後我還是有到過被
      告家中。我並沒有跟被告提過該房子已經被公司賣給別人了。」等語，有訊問
      筆錄可考。是以被告辯稱係因曾受告訴人前開住處之屋主即證人甲○○之託，
      而幫忙照看該戶等語，亦有所憑。
（三）再查，告訴人自搬入該戶後，前已有三次遭不明人士破壞門鎖之經驗，其中第
      二次是家中電視機電線遭人剪斷，第三次則失竊其姊衣服及其妹存放五十元硬
      幣之盒子，均有向當時擔任主任委員之被告反應，第三次並有至臺中市警察局
      第四分局黎明派出所備案等節，又據告訴人陳明在卷。據此，被告辯稱其於發
      覺告訴人之住處大門未關，經敲門無人回應後，始進入查看是否有小偷在內等
      語，核與一般擔任主任委員者，多較熱心助人，且既知鄰人已多次遭竊，理當
      會多加注意，期能守望相助等常情，又屬無違。
（四）公訴人雖認被告停留在告訴人家中之時間係自當日下午二時許至二時二十分許
      止，時間並非短暫，而認被告右開所辯，尚不能為合理之依據。惟查，被告於
      警訊時係供稱：「（問：你於何時進入施怡如住所？何時出來？共停留多少時
      間？）我於今（）日十四時三十分許進入，．．．約停留在其住所二、三分
      鐘。」等語，有警訊筆錄可稽，而遍查偵查案卷，又查無任何證據可證被告停
      留在告訴人家中之時間係達二十分鐘之久，則公訴人上開認定，自乏憑證，並
      不可採。
（五）參以被告與告訴人僅係鄰居關係，素無怨隙，均據被告及告訴人陳稱明確，已
      難認被告有何故意擅入告訴人住處之動機存在。則綜觀上開所述，應認被告辯
      稱係因見告訴人住處大門未關，敲門又無人相應，始基於守望相助之精神，進
      入查看是否有小偷等語，堪予信採。而衡諸被告所辯各節，其進入告訴人住處
      之原因、動機，顯尚為一般社會觀念或公序良俗所能容忍、接受，自難認被告
      有何刑法第三百零六條第一項所規定「無故」之情狀。揆諸前揭說明，被告所
      為即與無故侵入住宅罪之構成要件有間。
（六）此外，本院復查無其他積極證據足認被告確有公訴人所指之侵入住宅犯行，依
      首揭說明，既無積極證據足認被告有無故侵入他人住宅之罪嫌，不能證明被告
      犯罪，依法應諭知無罪之判決。
據上論斷，應依刑事訴訟法第三百零一條第一項，判決如主文。
中      華      民      國      九十一    年     十二     月    十六    日
                                臺灣臺中地方法院刑事第二庭
                                    法  官  莊  嘉  蕙
右正本證明與原本無異。
如不服本判決，應於送達後十日內向本院提出上訴狀（須附繕本），上訴於臺灣高等
法院臺中分院。
                                    書記官
中      華      民      國      九十一    年     十二     月    十六    日
